臺灣新竹地方法院刑事判決　　　　　　　 94年度訴字第946號
　　公　訴　人　臺灣新竹地方法院檢察署檢察官
　　被　　　告　壬○
　　　　　　　　　　　　　2號.
　　選任辯護人　洪大明律師
　　被　　　告　甲○○
　　選任辯護人　盧元琪律師
　　被　　　告　辛○○
　　選任辯護人　陳威男律師
上列被告因傷害致死等案件，經檢察官提起公訴（94年度偵字第
870號），本院判決如下：
    主  文
甲○○傷害人之身體，處有期徒刑拾月。
壬○成年人，與少年共同傷害人之身體，因而致人於死，處有期
徒刑拾貳年。
辛○○共同傷害人之身體，因而致人於死，處有期徒刑捌年。
甲○○被訴傷害致死部分，無罪。
    事  實
一、緣壬○係成年人，其自民國94年1月24日凌晨0時許，頂讓位
    在新竹縣湖口鄉○○街38號之「戲骨網路咖啡店」（下稱戲
    骨網咖）而擔任店長，並聘僱癸○○1人為員工，該店係24
    小時營業，由壬○、癸○○輪班看顧店面，而甲○○為癸○○之友，在癸○○輪班期間會陪同在戲骨網咖內，或幫忙看
    店、或打電腦、上網。
二、癸○○於民國94年1月26日凌晨4時許在戲骨網咖看店，甲○○則陪同在店內，未料，附近鄰居即居住在新竹縣湖口鄉○○街34號之丁○○，認戲骨網咖之音樂音量過大，乃於上開
    時間，隻身前往該店內，向坐在接近店門之甲○○、癸○○
    佯稱警察，表明欲查驗身分，因而與甲○○、癸○○發生口
    角衝突，詎甲○○竟基於傷害之犯意，將丁○○壓倒在地，
    徒手毆擊丁○○左眼2下，癸○○本欲持撞球桿尾節毆打丁○○，適為隨後趕到之丁○○母親丙○○○從中攔阻（癸○○所涉傷害致死罪嫌部分，另經檢察官為不起訴處分），再
    經丁○○父親乙○○、弟弟子○○到場勸說制止，始平息爭
    端、返家，致丁○○受有左眉毛外三分之一處長約2公分擦
    挫傷、左上眼瞼與兩側耳殼瘀傷等傷害。
三、嗣於94年1月26日下午5時許，壬○輪班在戲骨網咖內看店，
    甲○○、辛○○（於行為時，年僅19歲，尚未成年）則同在
    該店內打電腦，丁○○再度前往戲骨網咖內大聲喧嘩，並要
    求在場之壬○等人出示證件，壬○為維護店內安寧及顧客權
    益，乃將丁○○推往戲骨網咖外之國光街上，因丁○○極力
    反抗，壬○於同日下午5時20分許，怒而基於傷害之犯意，
    動手毆打丁○○，造成壬○與丁○○互毆狀況，正欲返家而
    在旁之辛○○及戲骨網咖內其他不詳姓名之17至20歲之人6
    、7人，亦有與壬○共同教訓丁○○之意，而基於傷害丁○○之犯意聯絡，或徒手，或腳踢，或持長短不同之不明棍棒
    3支（均未扣案），毆擊丁○○之頭頸部、胸部、腰臀部及
    四肢。壬○、辛○○及其他不詳姓名之17至20歲之人共7 、
    8人於毆打丁○○之過程中，對於以拳打腳踢、或持長短不
    同之不明棍棒3支，毆擊丁○○，所毆擊之部位集中在其頭
    部要害處，且出手、舉腳、出棒毆擊之人數達7、8人，衡諸
    一般人之智慮觀念，對於7、8名年輕人或以拳打腳踢，或持
    長短不同之不明棍棒3支，以亂拳、亂踢、亂棒方式胡亂毆
    擊被害人頭部要害處，客觀上將發生被害人死亡之結果，應
    為壬○、辛○○及其他不詳姓名之17至20歲之人共7、8 人
    所預見，而壬○、辛○○趁丁○○被毆打倒地之際，均仍出
    腳踹踢丁○○，其他不詳姓名之人亦仍有教訓傷害丁○○之
    意，亦上前參與毆打，迄至同日下午5時24分許，因丁○○
    母親丙○○○在旁跪求渠等停手，始停止毆打，經警到場處
    理打架事件，除壬○留在現場外，餘者一哄而散，到場警員
    見打架事件已平息而未加以追查肇事者。惟丁○○頭部遭上
    開重擊後，受有頭部外傷、蜘蛛網膜下腔出血、腦震盪挫傷
    、腦組織水腫、大腦疝脫等傷勢。嗣因丁○○返回住處後表
    示身體不適，家屬乃於翌日（即94年1月27日）凌晨0時18分
    許將丁○○送至行政院衛生署新竹醫院（下稱署立新竹醫院
    ）急診，延至同日上午11時10分許，因呼吸衰竭而不治死亡
    。再經丁○○母親丙○○○報警處理，於94年1月27日陪同
    警員前往戲骨網咖指認，並調閱相關監視錄影畫面，循線查
    獲上情。
四、案經丁○○父親乙○○及其母親丙○○○訴告訴；暨由新竹
    縣警察局竹北分局報請臺灣新竹地方法院檢察署檢察官相驗
    後偵查起訴。
    理  由
甲、程序方面
一、雖公訴人辯論時就本案事實二即起訴書犯罪事實一部分，變
    更起訴法條為刑法第277條第2項之傷害致死罪，惟查：公訴
    人於本院審理程序所陳述、論告之犯罪事實內容，乃援引起
    訴書所載之犯罪事實一內容，觀諸起訴書犯罪事實一之內容
    ，係關於被告甲○○傷害丁○○之犯罪事實，從而，本院仍
    以起訴書所載之犯罪事實、起訴法條作為審理範圍，合先敘
    明。
二、證據能力之爭執
（一）起訴書雖記載告訴人乙○○、丙○○○於警詢中陳述為出
      證範圍，惟因被告壬○及其辯護人、被告辛○○及其辯護
      人爭執上開陳述之證據能力，嗣經公訴人當庭捨棄以告訴
      人乙○○、丙○○○於警詢中陳述為證據，從而，上開被
      告及辯護人就此部分之爭執，失所附麗，先予敘明。
（二）被告辛○○及其辯護人認：因乙○○於94年1月26日下午
      5時之案發當時不在場，故乙○○偵訊中之陳述，屬傳聞
      證據，並無證據能力。經查：
      (1)乙○○於94年2月2日偵訊中（見94相57：67頁）及94年
        6月21日偵訊中（見94偵870：110頁），均以告訴人身
        分為陳述，均未經具結，依刑事訴訟法第158條之3規定
        ，而無證據能力。
      (2)另乙○○於94年1月28日、94年3月31日、94年6月13日
        偵訊中（見94相57：28至29頁及94偵870：75頁、88、9
        1至92頁），係以證人身分為證述，有結文3份在卷可憑
        （見94相57：34頁及94偵870：80頁、99頁），而被告
        辛○○及其辯護人並未釋明有何顯有不可信之情況，依
        刑事訴訟法第159條之1第2項之規定，證人乙○○之上
        開證述內容，具有證據能力。至被告辛○○及其辯護人
        提及乙○○於案發當時不在場之情，此乃關於證人乙○○證詞之證明力之爭執，尚不得憑此推翻上開證詞之證
        據能力。
乙、實體方面之有罪部分
一、被告壬○、甲○○、辛○○之辯解
（一）訊據被告甲○○固坦承於事實二所載時地與被害人丁○○
      發生互毆，惟矢口否認傷害被害人犯行，辯稱：我不是戲
      骨網咖的員工，被害人丁○○先動手打我，我才要防範，
      被害人母親有在現場，被害人母親叫我們不要打他兒子，
      他兒子一直要動手打我們，所以我才將他壓在地上，當時
      受傷的是我，我是正當防衛云云。
（二）訊據被告壬○、辛○○均矢口否認有何傷害致死犯行，(1)
      被告壬○辯稱：被害人於94年1月26日下午5時許，在新竹
      縣湖口鄉○○村○○街38號「戲骨網咖」前被打，我有在
      場，但我沒有毆打被害人，也我不太清楚有何人動手毆打
      被害人。當時是被害人跑進我店裡質問我「現在是怎樣」
      ，我聽了一頭霧水，接著其要求我出示證件我不予理會，
      結果被害人就在我店裡大吼大叫，我見其行為已影響店裡
      其他客人遂請他出去，但被害人非但不理我，還繼續大吼
      大叫，我為免其騷擾其他客人便將他拖出店外，怎知一到
      了店門口外面，被害人就動手打我，我氣不過就馬上還手
      打他，結果就演變成我與被害人互毆，後來我店裡的朋友
      就跑出來打被害人，而我當時正好看到被害人的母親準備
      要跪在地上懇求我們不要再打被害人，我就前去將被害人
      之母親扶起來並請她不要這樣，而當時現場已聚集了好多
      圍觀民眾，也不知是誰報案的，後來警方就來了，被害人
      不是我打死的云云。(2)被告辛○○先於警詢中辯稱：當時
      我原本要從戲骨網咖騎車離開，剛要牽機車時突然就有1
      名男子（丁○○）出現在我旁邊而且用腳踢我，我準備還
      手時對方的媽媽就一直抓著我的手又跪下求我拜託我不要
      打他，又告訴我他的兒子有精神病，常常會有跳樓自殺傾
      向，而且連自己的父母都會打，求我不要打他，後來我一
      直跟他媽媽說這事情也要處理，後來警察就到現場了，當
      時我也還在那裡云云。嗣於偵訊中辯稱：94年1月26日下
      午5時我在戲谷網咖玩電腦，老闆跟別人在講事情，我本
      來在外面要走，後來被害人踢我腳，我準備還手，被害人
      的媽媽拉著我，叫我不要打，從頭到尾一直抓著我的手，
      後來警方到現場我還在，他家人說他有神經病，我沒有打
      到被害人，當時現場太亂，我不曉得無其他人打被害人，
      警方到場就剩我和店家老闆云云。復於本院審理中改辯稱
      ：96年1月26日傍晚，被害人來戲骨網咖的事，我的印象
      沒有很清楚，我沒有出去過，外面發生什麼事，我都不清
      楚，當時身體不好，有吃藥，我吃藥吃很久了。對於被告
      壬○有無在戲骨網路咖啡店趕人的事情，我也沒有印象。
      被害人與被告壬○在戲骨網路咖啡店發生衝突時，我沒有
      出去看，因為不關我的事，我人還在網咖店內。是直到警
      察來了，我才知道有人在網咖外發生衝突，當時我服藥睡
      著云云。
二、認定被害人丁○○於事實二所載時、地遭被告甲○○傷害之
    證據及理由
（一）被告甲○○於94年1月26日凌晨4時許在戲骨網咖店內，將
      被害人壓制在地、揮拳毆打被害人臉部1、2下等事實，此
      為被告甲○○於本院審理中自承在卷可查（見本院卷二：
      96年6月6日審判筆錄第40至42頁）。
（二）(1)證人即被害人之弟弟子○○於警詢中證述：94年1月26
      日凌晨4時許，在新竹縣湖口鄉○○街38號戲骨網咖內，
      甲○○把被害人壓在地上用拳頭毆打頭部，造成被害人左
      眼角部位有瘀青及輕微刮傷等語（見94相57：7至8頁）。
      嗣於偵訊中證稱：94年1月26日凌晨4時我看到裡面店員有
      1人把被害人壓在地上，用拳頭揮被害人頭部2下，是用右
      手正面揮被害人左眼部位等語（見94相57：29頁）。(2)證
      人即被害人母親丙○○○於本院審理中具結證稱：被害人
      於94年1月26日凌晨4點，到戲骨網咖店，我有跟過去，去
      到現場看到打架，是在庭的被告甲○○與另一個男子打被
      害人，他們壓住被害人，被害人掙扎並出手抓他的臉。被
      告甲○○把被害人壓住，用拳頭打被害人的頭、身體，我
      靠過去時看到被害人被壓制在地上，面對著被告甲○○雙
      手掙扎抓被告甲○○的臉等語（見本院卷二：43至44頁）
      。觀諸證人子○○於警詢、偵訊中就被告甲○○徒手毆打
      被害人眼部之證述內容前後相符，亦核與證人丙○○○於
      本院審理中證述、被告甲○○前開供述相符，是認上開2
      位證人之證詞，應堪足採信。
（三）另證人癸○○於警詢中及證人即告訴人乙○○、丙○○○
      於偵訊中均證述被告甲○○於事實二所載時地，把被害人
      壓制地上之情節在卷可參（見94相57：20、28、30頁），
      益徵被告甲○○之上開供述、證人子○○之上開證述，堪
      認為真實。
（四）又被害人於事實二所載時地，遭被告甲○○徒手毆打左眼
      部，致受有左眉毛外三分之一處長約2公分擦挫傷、左上
      眼瞼與兩側耳殼瘀傷等傷勢之事實，業經法務部法醫研究
      所解剖鑑驗屬實，有該所出具之（94）醫鑑字第0198號鑑
      定書第4頁記載明確（見94相57：80頁背面），核與上開
      證人子○○證述：看見被害人左眼角部位有瘀青及輕微刮
      傷之傷勢相符。從而，被害人於事實二時地因遭被告甲○○毆打致受有上開傷勢，應堪認定。至上開鑑定書第4頁
      另記載被害人臉部之傷勢尚有「左臉頰瘀青腫脹」之傷勢
      ，惟因被害人此次受傷後，並未立即送醫診治，且於同日
      下午遭傷害致死（詳下述），經法醫研究所補充鑑定意見
      認：被害人「左臉頰瘀青腫脹」之傷勢，造成死亡結果，
      此有法務部法醫研究所於95年12月13日所出具之法醫理字
      第0950005037號函1紙在卷可稽（見本院卷一：158頁），
      是被害人此部分之傷勢，尚難認係被告甲○○於事實二時
      地毆打被害人所造成，併此敘明。
（五）至被告甲○○辯稱：正當防衛云云。惟查：刑法上之正當
      防衛以遇有現在不法之侵害為前提，如不法侵害業已排除
      ，即無防衛之可言。本案被告甲○○將被害人壓制在地上
      後，業已排除被告甲○○所辯之被害人出手毆打之不法侵
      害，詎被告甲○○竟仍出拳毆打被害人眼部，即與刑法第
      23條正當防衛構成要件不符，被告甲○○之上開辯解，無
      從為其卸免傷害罪之罪責。
（六）綜上所述，本案就事實二部分，事證已臻明確，被告甲○○傷害之犯行，洵堪認定，自應依法予以論罪科刑。
三、認定被害人丁○○於事實三所載時、地遭被告壬○、辛○○
    等人傷害致死之證據及理由
（一）被害人於事實三所載時地之密接時間內，遭拳頭、鈍器多
      次毆擊，造成頭部外傷，蜘蛛網膜下腔出血，腦震盪挫傷
      ，腦組織水腫，大腦疝脫，因呼吸中樞衰竭而死亡之事實
      ，業經臺灣新竹地方法院檢察署檢察官督同法醫師相驗屬
      實，有行政院衛生署新竹醫院於94年1月27日所出具之死
      亡證明書1紙、臺灣新竹地方法院檢察署勘驗筆錄2份、臺
      灣新竹地方法院檢察署出具之相驗屍體證明書2份、相驗
      報告書1份及法務部法醫研究所所出具之法醫研究所（94
      ）醫鑑字第0198號鑑定書1份附卷可稽（見94相57：26 、
      3 1、68、69、72至76、78至83、84頁）；暨法務部法醫
      研究所於95年12月13日所出具之法醫理字第0950005037
      號函1紙（見本院卷一：158頁）附卷可稽。
（二）認定被告壬○、辛○○與戲骨網咖內不詳姓名之17至20歲
      之人共7、8人，共同於事實三所載時地圍毆被害人之事實
    １、事實三所載時地參與圍毆被害人之人數約7、8人，年齡
        約在17至20歲間，眾人或徒手，或腳踢，或持長短不同
        之不明棍棒3支，毆擊被害人等情，業據被告壬○以證
        人身分於本審理中證述明確；並經證人即事實三案發當
        時駕駛清潔車經過之丑○○、駕駛自小客車經過之寅○○於警詢、偵訊中均證述：有一群人圍毆1人之打架事
        件，有看到棍棒等物在卷可佐（見94偵870：51至53 頁
        、53至54頁、107頁）；再者，經本院當庭勘驗事實三
        案發監視錄影光碟確認屬實，有勘驗筆錄在卷可佐（見
        本院卷一：110至111頁，本院卷二：96年6月6日審判筆
        錄第16頁）。是認此部分之事實，堪予認定。
    ２、另據證人即告訴人丙○○○於偵訊、本院審理中證述綦
        詳：(1)其於94年1月28日偵訊中具結證述：1月26日下午
        5 時我看見有5、6人打被害人，有些用腳踢，有人用手
        打，我那時跪著求他們不要打。我只知道他們打我兒子
        ，老闆壬○知道（見94相57：30頁）。復於94年3月31
        日偵訊中具結證稱：「（問：有無看到辛○○在現場打
        人？）有，看到他用腳踢腋下部份，還有踢頭部，我有
        叫他不要踢，他還是照踢，我認識辛○○，因為他是我
        弟弟兒子的同學」（見94偵870：76頁）。再於94年6月
        13日偵訊中具結證述：「（問：當天有無曾經一個人把
        你扶起來扶你到旁邊去？）沒有」、「（問：對卯○○
        證明說辛○○未打你兒子有何意見？）他有打」、「（
        問：當天丁○○是在網咖裡面打還是在外面被打？）在
        外面被打，在網咖裡面沒有打」、「（問：妳兒子被一
        群人拉出去，你是否也跟著出去？）是」、「（問：妳
        跟妳兒子出去時有無看到辛○○也一起出去？）有，我
        看到他打，還叫他不要打」、「（問：辛○○當天確定
        有跟著一起出去網咖外面？）有，他有跟出來」、「（
        問：妳如何確定那個打的人就是辛○○？）他與我小叔
        兒子是朋友，也住在附近」、「（問：妳看到辛○○如
        何打妳兒子？）用腳踢，是後來很多人在那邊時他用腳
        踢」、「（問：妳當天指認多少人？）指認4個人，有
        的我認不出來」等語（見94偵870：93至94頁）。(2)嗣
        於本院審理中經公訴人、被告辛○○之辯護人行交互詰
        問中，證述：「（選任辯護人陳威男律師問：妳是否在
        案發現場就已經認出打被害人的人有被告辛○○？）因
        為我兒子當時倒地，他還一直用腳踢被害人」、「（選
        任辯護人陳威男律師問：94年1月26日下午那次，妳是
        否當場就認出被告辛○○有打你兒子？）是，我對他印
        象很深刻」、「被告辛○○確實住在我家附近」、「（
        選任辯護人陳威男律師問：被告辛○○是否是你小叔兒
        子的朋友？）是」、「（選任辯護人陳威男律師問：妳
        剛剛所述，妳在案發當場就認出被告辛○○，為何警詢
        時說妳只是認出被告壬○，其他人都認不出來？）因為
        警察問的話我聽不懂」、「（選任辯護人陳威男律師問
        ：上次當庭勘驗錄影光碟，妳有無在畫面中看到被告辛○○？）沒有，光碟中我看不出來。但是我認得被告辛○○面孔」、「（選任辯護人陳威男律師問：妳視力如
        何？）我眼力很好，很會認人」；「（檢察官問：為何
        妳會認出被告辛○○打妳兒子？）他動手時，我印象很
        深刻。我兒子倒地他還再打、踢。因為被告辛○○當時
        不領情，很殘忍」、「（檢察官問：當日下午在戲骨網
        路咖啡店外，有多少人打妳兒子？）約有7、8個人」等
        語。復經本院補充訊問時，證人丙○○○證稱：94年1
        月26日下午5點時，我有看到被害人被一群人圍毆，當
        時很混亂，我為了保護被害人，我的手也被打到。被告
        壬○抓住被害人的衣領出手毆打被害人頭部，他沒有持
        工具，只有用手腳亂打，他喊停，大家就停手。被害人
        倒在地上時，被告辛○○有用手搥、用腳踢、他胡亂踢
        打，所以我才對他印象很深刻等語（見本院卷二：45至
        47頁）。由上可知，證人丙○○○對於被告壬○、辛○○之涉案情節證述綦詳，尤就被告壬○為本案事實三之
        起因及帶頭者；且被告辛○○在被害人倒地後，仍以腳
        踹踢被害人頭部等情，均證述歷歷，並就被告辛○○涉
        案情節，前後證述相符且明確，參以證人所證述情節，
        核與上開１部分之事證大致相符，是認證人丙○○○之
        證詞，應堪採信。雖被告、辯護人質疑證人丙○○○之
        指認能力，惟查：證人丙○○○對於被告壬○、辛○○
        之涉案情狀證述詳細且前後相符，又其無法指認出同案
        被告甲○○、涉案嫌疑甚重大之庚○○、戊○○（均詳
        下述），亦當庭坦白為證述，非莫名、一網打盡地任意
        指認涉案者，可認證人丙○○○回答辯護人稱：眼力很
        好，很會認人等情，應屬真實而堪採信。又證人辨識面
        孔之認人能力，核與其對於住家地理位置之確認能力不
        同，是認被告辛○○及辯護人以證人在枝微末節之事項
        上印象模糊、及無法確定地理位置等情，質疑證人丙○○○之指認能力，無足採信。
    ３、本案事實三之圍毆致死事件，係起因於被害人前往戲骨
        網咖內喧嘩、抗議，被告壬○為免被害人騷擾店內客人
        ，便將被害人拖至店外之國光街上，演變成被告壬○與
        被害人互毆情狀，再因店內衝出數人教訓被害人致死等
        事實，此為被告壬○迭於警詢、偵訊及本院審理中供承
        不諱，核與證人丙○○○、證人卯○○於偵訊中證述被
        告壬○與被害人在戲骨網咖內起衝突之情大致相符。又
        被告壬○於監視錄影光碟畫面顯示17：20：37時，有向
        被害人倒地位置出腳踢出去的動作，業經本院勘驗屬實
        並記明筆錄可查（本院卷二：96年6月6日審判筆錄第16
        頁）；且本院多次當庭播放事實三之案發監視錄影光碟
        畫面，可知被告壬○自94年1月26日下午5時20分起至同
        日下午5時24分止，均全程在場，隨同畫面中年輕人追
        跑，並據被告壬○於本院審理中以證人身分證稱：「（
        檢察官問：依據光碟紀錄你是第一個走出來其他客人跟
        在你後面出來，為何與你所述不符？）印象中是我與剛
        剛所述一樣」、「（檢察官問；你剛剛說你是上前去勸
        架，且扶丁○○的媽媽，為何光碟顯示你是跟著打人的
        人一群人跑來跑去？）我就是去攔他們」、「（檢察官
        問：為何依光碟內容顯示你與那群客人跑回戲骨網路咖
        啡店？）因為當時丁○○要回家拿菜刀，所以我們整群
        人就跑回戲骨網路咖啡店，而且聽說有精神疾病的人會
        抓狂」等語（見本院卷二：98至99頁），可認被告壬○
        就案發經過避重就輕，但不否認上情，從而，依據被告
        壬○於光碟畫面中所顯示之氣勢甚高，併同其他涉案之
        人追跑、進出，足認被告壬○夥同被告辛○○等7、8人
        參與圍毆被害人之行為甚深，甚且被告壬○為本案之首
        謀、主事者，應堪認定。至被告壬○空言所辯：攔阻其
        他人毆打被害人，扶起下跪之被害人母親丙○○○等情
        ，均係事後避重就輕之卸責之詞，其所辯無足採信。
（三）被告辛○○所辯不足採信：
    １、被告辛○○於本院審理中之上開辯詞，顯與其於警詢、
        偵訊中所辯內容大相逕庭，另據被告辛○○於偵訊中所
        提出之證人卯○○證稱：94年1月26日下午5、6時我在
        戲谷網咖內玩電腦。辛○○當時坐我附近，後來有一個
        人進到網咖裡面與老闆壬○發生衝突，雙方發生拉扯，
        後來我看到辛○○起身要走經過老闆壬○與那人衝突附
        近，那個人動手打辛○○，辛○○有要還手之意思，他
        媽媽就拉住辛○○，說不要打他等語（見94偵870：92
        至93頁），可見被告辛○○於本院審理中所辯情節，應
        屬事後杜撰，顯難採信。
    ２、又，被告辛○○否認毆打被害人云云，且上開證人卯○○證稱：被告辛○○扶起丙○○○情節以附和被告辛○○之辯詞，惟查，被告辛○○於事實三時地共同圍毆被
        害人致死等情，業據證人丙○○○於偵訊、本院審理中
        證述綦詳且前後一致不移，有如前述，再者證人卯○○
        於同一偵訊中亦證稱：那時我在很後面，起爭執時很多
        人都起來看，我看到辛○○把他媽媽扶到旁邊後來就有
        一堆人把丁○○拉出去；我不確定辛○○都在網咖裡面
        ；我沒有說他在我旁邊，我是不確定等語在卷可查（見
        94偵870：94頁），可見被告辛○○所提出有利證人，
        亦無足證明發生圍毆之時，被告辛○○之確實所在，是
        認上開卯○○之證詞，無足作為被告辛○○有利之認定
        。
    ３、雖被告壬○於偵訊中供稱及本院審理中以證人身分證稱
        ：94年1月26日下午5時許，被告辛○○沒有出來打等語
        （見94相57：39頁，及本院卷二：92頁），然觀諸被告
       　壬○所述內容，被告壬○均未加以詳述所憑之依據、
         相關情節，僅僅說出一句結論，自難憑信。
    ４、從而，被告辛○○於警詢、偵訊及本院審理中否認犯行
        ，均無足採信。
（四）被告壬○、辛○○等所為傷害行為客觀上可預見足以致被
      害人死亡之結果：
      本件被告壬○、辛○○及其他不詳姓名之17至20歲之人共
      7、8人，或徒手，或腳踢，或持長短不同之不明棍棒3支
      追打、毆擊被害人身體，業經本院勘驗屬實（見本院卷
      一：107至114頁），而被告壬○、辛○○及其他不詳姓名
      之17至20歲之人共7、8人於毆打被害人之過程中，對於以
      拳打腳踢、或持長短不同之不明棍棒3支，毆擊被害人，
      所毆擊之部位集中在其頭部要害處，且出手、舉腳、出棒
      毆擊之人數達7、8人，衡諸一般人之智慮觀念，對於7、8
      名年輕人或以拳打腳踢，或持長短不同之不明棍棒3支，
      以亂拳、亂踢、亂棒方式胡亂毆擊被害人頭部要害處，客
      觀上將發生被害人死亡之結果，應為被告壬○、辛○○及
      其他不詳姓名之17至20歲之人共7、8人所預見，而被告壬○、辛○○趁被害人被毆打倒地之際，均仍出腳踹踢被害
      人，其他不詳姓名之人亦仍有教訓傷害被害人之意，亦上
      前參與毆打，迄至同日下午5時24分許，因被害人母親丙○○○在旁跪求渠等停手，始停止毆打。惟被害人頭部遭
      上開重擊後，受有頭部外傷、蜘蛛網膜下腔出血、腦震盪
      挫傷、腦組織水腫、大腦疝脫等傷勢。嗣因被害人返回住
      處後表示身體不適，家屬乃於94年1月27日凌晨0時18分許
      將被害人送至行署立新竹醫院急診，延至同日上午11時10
      分許，因呼吸衰竭導致死亡結果發生，是被害人丁○○死
      亡結果之發生與被告壬○、辛○○等7、8人之傷害行為間
      ，顯具有相當因果關係，被告壬○、辛○○應負傷害致人
      於死之罪責，要無疑義。
（五）傷害致死之共犯關係：
      按共同實施犯罪行為之人，在合意範圍以內，各自分擔犯
      罪行為之一部，相互利用他人之行為，以達其犯罪之目的
      者，即應對於全部所發生之結果，共同負責（最高法院28
      年上字第3110號判例參照）。本件被害人之受傷、死亡結
      果，係因與被告壬○、辛○○夥同不詳姓名之17至20歲之
      人共7、8人，或徒手，或腳踢，或持長短不同之不明棍棒
      3支，毆擊被害人頭部所致，已如前述，而被告壬○、辛○○眼見在場5、6名年輕人或以拳打腳踢，或持長短不同
      之不明棍棒，以亂拳、亂踢、亂棒方式胡亂毆擊被害人頭
      部要害處，被告壬○、辛○○短距離內應已確知力道之大
      ，客觀上足可預見被害人死亡結果，然被告壬○、辛○○
      亦聯手參與毆打，顯見在場7、8人以上開手段重擊被害人
      致死行為，亦為被告壬○、辛○○客觀上所可預見，堪認
      被告壬○、辛○○於在場7、8人重擊被害人時，客觀上均
      已能預見被害人死亡之結果，是被告壬○、辛○○對於被
      害人死亡結果，應共同負責。
（六）被告等及辯護人另辯稱：被害人患有精神疾病，被害人有
      自殘前例，被害人於事實三案發後返家之自殘行為而造成
      死亡結果云云。惟查：
    １、經本院函詢被害人前曾就診之財團法人天主教湖口仁慈
        醫院（下稱仁慈醫院）、行政院國軍退除役官兵輔導委
        員會台北榮民總醫院（下稱台北榮民總醫院），並請醫
        院檢附被害人之病歷、說明被害人就診紀錄、病況後，
        均查無被害人自殘或其他外傷而就醫之前例等情，有湖
        口仁慈醫院於95年6月12日所出具之（95）湖仁醫病字
        第287號函1紙、病歷摘錄表1份（見本院卷一：80至90
        頁），及台北榮民總醫院於95年6月27日所出具之北總
        企字第0950011864號函1紙、病歷資料1份（本院卷一：
        123、124至145頁）在卷可參。是認被告及辯護人上開
        所辯，應係憑空臆測。
    ２、復經法醫研究所原鑑定人研判結果：被害人頭部所受
        多發性外傷，分佈範圍廣泛，瘀傷出血顏色變化一致，
        符合在密接時間內遭多次毆擊頭部所造成傷勢，應非自
        殘行為所致。被害人頭部所受傷勢，並無遺留特定模
        式，與徒手毆打造成外傷型態不違背，但是不能排除沒
        有稜角及型態特徵之鈍器致傷。被害人左臉頰瘀青腫
        脹與其他部位頭部外傷共同造成死亡結果，該傷勢與徒
        手毆打造成外傷型態不違背，但是不能排除沒有稜角及
        型態特徵之鈍器致傷，應非自殘行為所致等情，有法務
        部法醫研究所於95年12月13日所出具之法醫理字第0950
        005037號函1紙（見本院卷一：158頁）在卷可證。
    ３、雖被告及辯護人聲請傳喚到場處理之警員辰○○、巳○○到庭證述：被害人於事實三案發後並無傷勢且對話正
        常等情節，惟查，被害人係因頭部遭重擊致受蜘蛛網膜
        下腔出血、腦震盪挫傷、腦組織水腫、大腦疝脫等傷勢
        ，已如前述，衡情平常人腦部出血之傷勢，不會立即顯
        露病況，將視其出血量之多寡，累積至一定出血量壓迫
        腦部組織，旋即出現病況，此為一般人周知之事實，從
        而，證人即警員辰○○、巳○○之證詞，無足作為被告
        等有利之佐證，附此敘明。
    ４、綜上所述，被告等及辯護人此部分之辯解，顯屬無據，
        不足採信。
（七）此外，經本院勘驗事實三之案發監視錄影光碟後，於監視
      錄影畫面上17：21：10出現微蹲男子、穿著灰藍色風衣白
      條紋男子之側臉，故而檢送光碟函法務部調查局解析該微
      蹲男子、穿著灰藍色風衣白條紋男子之影像後，再函請移
      送機關追查該2名男子之身分、年籍資料，而據新竹縣警
      察局竹北分局於96年1月4日以北警偵字第0950021727號函
      覆稱：「穿著灰藍色風衣白條紋男子」為庚○○、「微蹲
      男子」為戊○○等情，有該函文1紙在卷可憑（見本院卷
      一：165頁），另經證人即轄區警員辰○○到庭證述：係
      平常在轄區巡邏而認出上開2名男子身分等語在卷可查（
      見本院卷二：13頁）。然查：(1)本院傳訊庚○○、戊○○
      到庭查證，業據該2人否認涉案、否認為監視錄影畫面中
      之「穿著灰藍色風衣白條紋男子」、「微蹲男子」等語，
      且經證人丙○○○當庭證稱：認不出該2人是否為事實三
      時地圍毆被害人之涉案者等語在卷可憑（見本院卷二：96
      年3月15日審判筆錄）。(2)復經本院依職權核發搜索票搜
      索庚○○之住處，亦查無監視錄影畫面內之「灰藍色風衣
      （白條紋）衣褲」等情，有搜索票、搜索筆錄在卷可按（
      見本院卷二：58至62頁）。(3)復經本院委請承辦警員當庭
      攝錄庚○○、戊○○身影，併同事實三之案發監視錄影光
      碟，再度委請法務部調查局解析、比對穿著灰藍色風衣白
      條紋男子、微蹲男子各與庚○○、戊○○相似度，已據法
      務部調查局將影像放大、強化處理後，仍無法清楚辨識穿
      著灰藍色風衣白條紋男子、微蹲男子之臉部特徵，致無從
      比對相似度等情，有該局於96年3月29日出具之以調科柒
      字第09600122520號函1紙、照片8幀附卷可稽（本院卷二
      ：68至72頁）。(4)再經本院傳訊證人即戲骨網咖前負責人
      己○○及警員午○○、未○○、申○○、辰○○到庭指認
      庚○○、戊○○，亦據上開證人均證述：無印象等語，業
      經記明筆錄在卷可查（見本院卷二：96年5月17日、96年6
      月6日審判筆錄）。從而，庚○○、戊○○二人縱有涉案
      之重大嫌疑，卻查無積極證據佐證為真實，自無從認定確
      為本案事實三之涉案人士之一，併此敘明。
（八）本案就事實三部分，事證已臻明確，被告壬○、辛○○共
      同傷害致死犯行，均堪予認定，自應依法予以論罪科刑。
四、論罪科刑
（一）被告甲○○為事實二所示行為，係犯刑法第277條第1項之
      傷害罪。
（二）被告壬○、辛○○為事實三所示行為，係犯刑法第277條
      第2項前段之傷害致死罪。
（三）被告壬○、辛○○與其他不詳姓名之17至20歲之人共7、8
      人間，就事實三之傷害致死犯行，具有犯意之聯絡及行為
      之分擔，為共同正犯。又被告壬○、辛○○行為後，刑法
      第28條之共犯規定，於94年2月2日修正公布，並自95年7
      月1日起施行，由原條文：「二人以上共同實施犯罪行為
      者，皆為共犯」，修正為：「二人以上共同實行犯罪行為
      者，皆為共犯」，惟因本條之修正，非屬關於可罰性實體
      規範或刑度之更易，不生新舊法比較問題，應依一般法律
      適用原則，適用裁判時法處斷（最高法院95年11月7日第
      21次刑事庭會議決議意旨參照）。再因被告壬○（72年11
      月1日生）於94年1月26日行為時，係已滿20歲之成年人，
      其與不詳姓名之未滿18歲少年共同實施事實三之傷害致死
      犯行，應依兒童及少年福利法第70條第1項前段規定，加
      重其刑。另被告辛○○（74年11月9日生）於94年1月26日
      行為時，尚未年滿20歲，非屬成年人，自不得適用上開加
      重規定，附此敘明。
（四）按被告甲○○行為後，刑法於94年2月2日修正公布，並自
      95年7月1日起施行。刑法第277條第1項傷害罪，法定刑得
      科銀元1千元以下罰金，據修正後刑法施行法增訂第1條之
      1：「中華民國94年1月7日刑法修正施行後，刑法分則編
      所定罰金之貨幣單位為新臺幣。94年1月7日刑法修正時，
      刑法分則編未修正之條文定有罰金者，自94年1月7日刑法
      修正施行後，就其所定數額提高為30倍。但72年6月26日
      至94年1月7日新增或修正之條文，就其所定數額提高為3
      倍」，及刑法第33條第5款修正為：「主刑之種類如下：
      五、罰金：新臺幣1千元以上，以百元計算之」等規定，
      是依修正後之法律，第277條第1項傷害罪所得科處之罰金
      刑最高額維持新臺幣3萬元、最低額則提高為新臺幣1千元
      ，是比較修正前、後之刑罰法律，自以被告甲○○行為時
      關於科處罰金刑之法律較有利於被告。
（五）(1)爰審酌被告甲○○僅係戲骨網咖店員癸○○之友人，其
      於94年1月26日凌晨4時許，徒因被害人前往戲骨網咖抗議
      音量、佯稱警察查驗身分，先壓制被害人在地上，復動手
      毆打被害人受傷，顯屬不該；又被告甲○○固於本院審理
      中供承部分犯行，惟仍以正當防衛為辯，企圖免責，難認
      有悔意，再審及被害人受傷程度，被告甲○○迄未與告訴
      人即被害人家屬乙○○、丙○○○達成民事和解一切等情
      狀，就被告甲○○部分量處如主文第1項所示之刑。(2)另
      審酌被告壬○身為戲骨網咖之負責人，明知網咖內聚集多
      數青少年，血氣方剛，竟不知潔身自愛、謹言慎行，徒因
      被害人於94年1月26日下午5時許，再度前往戲骨網咖喧嘩
      、抗議，壬○即以維護店內安寧，動手與被害人互毆，造
      成被告辛○○、其他不詳姓名之17至20歲之人群情激憤，
      出手教訓被害人，且被告壬○、辛○○等7、8人，或徒手
      ，或腳踢，或持不明棍棒3支，在密接時間內多次徒手、
      鈍器毆擊被害人，並集中圍毆被害人之頭部要害，導致被
      害人死亡結果，再者，被告壬○、辛○○犯後尚以被害人
      之精神病症為辯，足認被告壬○、辛○○不懂尊重他人生
      命，見被害人罹患精神病症而弱勢可欺，毫不留情夥同眾
      人痛下毒手，可認被告壬○、辛○○均惡性重大。再審及
      被告壬○雖於偵訊中提出涉案者包括外號叫「小善」、及
      「邱０傑」等語（見94相57：39頁），惟經本院追查出嫌
      犯「庚○○」、「戊○○」後，被告壬○竟虛與委蛇，嗣
      本院問及事實三之參與圍毆者，被告壬○則沉默而「不答
      」，其僅對特定問題保持緘默，可認其有為特定人掩飾、
      隱瞞犯行之嫌，顯見被告壬○毫無悔意。再審及被告壬○
      為本件傷害致死案件之首謀，及被告辛○○所參與程度，
      惟審及監視錄影光碟攝錄持用不明棍棒圍毆被害人者，並
      非被告壬○、酉○○。暨審及被告壬○、辛○○迄未與告
      訴人乙○○、丙○○○達成民事和解等一切情狀，認公訴
      人求處被告壬○有期徒刑12年尚屬允當、求處被告辛○○
      有期徒刑10年尚屬過重，爰就被告壬○、辛○○部分分別
      量處如主文第2、3項所示之刑。
五、被告壬○、辛○○等7、8人所持用之不明棍棒3支，均未扣
    案，亦據被告壬○、辛○○否認所有，自不併予宣告沒收。
丙、實體方面之無罪部分
一、公訴意旨略以：被告甲○○於94年1月26日下午5時20分許起
    至同日下午5時24分止，夥同被告壬○、辛○○等人，共同
    在戲骨網咖店外之巷道內，明知數人徒手或持器械毆擊1人
    ，傷人部位及出手輕重均難控制，如傷及要害，客觀上足以
    發生死亡之結果，仍基於傷害他人身體之犯意聯絡，共同圍
    毆被害人丁○○，嗣經被害人丁○○母親丙○○○在旁跪求
    渠等停手，方終止毆打，惟被害人丁○○已因此受有頭部外
    傷、蜘蛛網膜下腔出血、腦震盪挫傷、腦組織水腫、大腦疝
    脫等傷害。嗣被害人丁○○回至住處後，因丙○○○見其身
    體不適，乃於翌日即94年1月27日凌晨0時18分許將被害人送
    至署立新竹醫院急診，惟仍於同日上午11時10分許，因於上
    開時間遭圍毆所受之傷害導致呼吸衰竭而不治死亡，因認被
    告甲○○涉犯刑法第277條第2項前段之傷害致死罪嫌。
二、按犯罪事實應依證據認定之，無證據不得認定犯罪事實。又
    不能證明被告犯罪者，應諭知無罪之判決，刑事訴訟法第15
    4條、第301條第1項分別定有明文。又事實之認定，應憑證
    據，如未能發現相當證據，或證據不足以證明，自不能以推
    測或擬制之方法，為裁判基礎（最高法院40年臺上字第86號
    判例參照）；認定不利於被告之事實，須依積極證據，苟積
    極證據不足為不利於被告之事實認定時，即應為有利於被告
    之認定，更不必有何有利之證據（最高法院30年上字第816
    號判例參照）；且認定犯罪事實，所憑之證據，無論直接或
    間接證據，其為訴訟上之證明，須於通常一般之人均不致有
    所懷疑，而得確信其為真實之程序者，始得據之為有罪之認
    定，倘其證明尚未達到此一程度，而有合理性懷疑之存在時
    ，即無從為有罪之認定（最高法院76年台上字第4986號判例
    參照）。又刑事訴訟法第161條已於91年2月8日修正公布，
    其第1項規定：檢察官就被告犯罪事實，應負舉證責任，並
    指出證明之方法。因此，檢察官對於起訴之犯罪事實，應負
    提出證據及說服之實質舉證責任。倘其所提出之證據，不足
    為被告有罪之積極證明，或其指出證明之方法，無從說服法
    院以形成被告有罪之心證，基於無罪推定之原則，自應為被
    告無罪判決之諭知。最高法院92年台上字第128號判例參照
    。
三、公訴人認被告甲○○涉犯刑法第277條第2項前段之傷害致死
    罪嫌，無非係以告訴人丙○○○、乙○○指訴及證人丙○○○之證述，且因被告甲○○與被害人於當日凌晨4時許有發
    生互毆事件，認被告甲○○具有傷害致死之動機，為其論據
    。
四、訊據被告甲○○固不否認於94年1月26日下午5時許，仍在戲
    骨網咖內，惟堅決否認有何傷害致死之犯行，辯稱：94年1
    月26日下午5時許，我知道被害人於94年1月26日下午5時許
    又來戲骨網咖鬧，他們在店外發生衝突，我在店內，我沒有
    到戲骨網咖外面，我沒有動手打被害人等語。
五、經查：
（一）雖被告壬○於警詢中供承：94年1月26日下午5時許，在新
      竹縣湖口鄉○○村○○街38號「戲骨網咖」前，被害人被
      打，當時現場還有甲○○在場等語（見94相57：23頁）。
      然因被告壬○於偵訊中供稱及本院審理中以證人身分證稱
      ：94年1月26日下午5時許，被告甲○○沒有出來打等語（
      見94相57：39頁，及本院卷二：92頁）。可見被告壬○就
      此部分前後所述不一，且不論對被告甲○○有利或不利之
      內容，被告壬○均未加以詳述所憑之依據、相關情節，僅
      僅說出一句結論，均難憑信。是依被告壬○之上開供述、
      證述，無從作為被告甲○○有利或不利之認定。
（二）雖證人丙○○○於94年1月27日陪同警員前往戲骨網咖指
      認94年1月26日下午5時許圍毆被害人之涉案者，有指認出
      被告甲○○，惟觀諸證人丙○○○於偵訊中陳述、證述內
      容，均指證被告甲○○於94年1月26日凌晨4時許之涉案情
      節，而無關乎94年1月26日下午5時許參與圍毆被害人或參
      與情節。又證人丙○○○於本院當庭指認94年1月26日下
      午5時許圍毆被害人之涉案者，其證稱：能確認面孔者，
      僅有在庭之被告壬○、辛○○等語（見本院卷二：29頁）
      ，再經本院詳細追問後，證人丙○○○證稱：「（審判長
      問：94年1月26日下午5點時，妳兒子被打時，有無看到在
      庭被告甲○○？）我有看到」、「（審判長問：依妳剛剛
      所述，妳只有認出被告壬○、被告辛○○，為何妳現在又
      說有看到在庭被告甲○○？）被告甲○○有打」、「（審
      判長問：為何早上開庭讓妳指認被告三人及證人庚○○、
      戊○○時，妳只有指認出被告壬○、被告辛○○？）我今
      天早上指認打我兒子的人是指94年1 月26日下午5點那次
      打我兒子的」、「（受命法官問：究竟94年1月26日下午5
      點那次被告甲○○有無出手打妳兒子？）那麼大一群人，
      我認不出來」、「（審判長問：為何剛剛跟審判長說94年
      1月26日下午5點那次打妳兒子的人包含被告甲○○？）那
      時那麼多人，我認不出來」、「（審判長問：警察帶妳去
      網咖認打妳兒子的人，妳會指認出被告甲○○是因為被告
      甲○○有在94年1月26日凌晨4點多壓住妳兒子打他，所以
      妳才認出來？）是」等語（見本院卷二：44至45頁）。可
      見證人丙○○○對於被告甲○○有無涉及參與事實三之圍
      毆被害人之證詞前後不一且矛盾，再因被告甲○○有涉犯
      事實二之傷害犯行，證人丙○○○遭逢喪子之痛，未加明
      確區分94年1月26日凌晨4時許、下午5時許情狀，併同指
      認出被告甲○○，合於情理。嗣經本院詳加區分2個不同
      時段發生情節，證人丙○○○即認不出被告甲○○有無參
      與事實三所載圍毆行為，況且證人丙○○○始終未明確指
      證出被告甲○○於事實三時地所參與之行為態樣。從而，
      依據證人丙○○○之上開指訴、證述，尚無足作為認定被
      告甲○○有為傷害致死犯行之憑據。
（三）再就證人即告訴人乙○○指訴、證述部分，因證人乙○○
      並未親自見聞事實三之案發過程，且該證人之相關筆錄內
      容均未提及事實三之案發經過，是認證人乙○○之證詞，
      核與事實三時地之案發過程無涉，附此敘明。
（四）綜上所述，被告甲○○所辯，應非虛妄，自不得單以被告
      壬○提及被告甲○○在場、證人丙○○○之上開證述，逕
      認被告甲○○與同案被告壬○、辛○○共犯事實三所載之
      傷害致死犯行，而令被告甲○○遽負傷害致死罪責。
六、此外，復查無其他積極證據足認被告甲○○有何傷害致死之
    犯行，且公訴人未盡提出證據及說服之實質舉證責任，徵諸
    前揭規定及判例說明，自應就被告甲○○被訴傷害致死部分
    ，諭知無罪之判決。
丁、據上論斷，應依刑事訴訟法第299條第1項前段、301條第1項
    ，刑法第2條第1項前段、第28條、第277條第1項、第2項前
    段，兒童及少年福利法第70條第1項前段，刑法施行法第1條
    之1，判決如主文。
本案經檢察官張凱絜到庭執行職務。
中　　華　　民　　國　　96　　年　　6 　　月　　29　　日
                      刑事第一庭審判長法　官    賴淑敏
                                      法　官    李毓華
                                      法　官    黃美文
以上正本證明與原本無異。
如不服本判決應於收受本判決後10日內向本院提出上訴書狀，其
未敘述上訴理由者，並得於提起上訴後10日內向本院補提理由書
狀 (均須按他造當事人之人數附繕本)「切勿逕送上級法院」。
中　　華　　民　　國　　96　　年　　6 　　月　　29　　日
                                      書記官    陳怡芳
附錄本案論罪科刑所適用法條全文：
刑法第277條：
傷害人之身體或健康者，處 3 年以下有期徒刑、拘役或 1 千元
以下罰金。
犯前項之罪因而致人於死者，處無期徒刑或7年以上有期徒刑；
致重傷者，處3年以上10年以下有期徒刑。
兒童及少年福利法第70條：
成年人教唆、幫助或利用兒童及少年犯罪或與之共同實施犯罪或
故意對其犯罪者，加重其刑至二分之一。但各該罪就被害人係兒
童及少年已定有特別處罰規定者，不在此限。
對於兒童及少年犯罪者，主管機關得獨立告訴。